最　高　行　政　法　院　判　決
　　　　　　　　　　　　　　　　　　 96年度判字第00912號
上　訴　人　 日商‧揚歌股份有限公司
代　表　人　 甲○○○○
訴訟代理人　 黃秀珠律師
被 上訴 人　 經濟部智慧財產局
代　表　人　 乙○○
上列當事人間因商標註冊事件，上訴人對於中華民國94年10月12
日臺北高等行政法院93年度訴字第3282號判決，提起上訴。本院
判決如下：
　　主  文
上訴駁回。
上訴審訴訟費用由上訴人負擔。
　　理  由
一、本件上訴人於民國（下同）92年1月3日以「GIANNI
    VALENTINO及圖(一)」商標（下稱系爭商標，圖樣如附圖1所示
    ），指定使用於當時商標法施行細則第49條所定商品及服務
    分類表第18類之皮夾、皮包、錢包、背包、書包、皮箱、鞋
    袋、購物袋、公事包、行李箱、化妝袋、旅行袋、便當袋、
    化妝箱、紙傘、陽傘、露營傘、雨傘、登山手杖、手杖等商
    品，向被上訴人申請註冊。經被上訴人審查，認本件商標圖
    樣上之外文與圖形，與註冊第230396號「VALENTINO
    GARAVANI and V Logo」及註冊第429221號「VALENTINO」商
    標圖樣之外文構成近似（下稱據以核駁商標，圖樣如附圖2
    所示），復均指定使用於同一或類似商品，有致相關消費者
    混淆誤認之虞，應不准註冊，乃以93年2月24日商標核駁第2
    76711號審定書為核駁之處分。上訴人不服，循序提起行政
    訴訟，遭原審判決駁回，遂提起本件上訴。
二、上訴人在原審起訴意旨略以：「Ｖ」僅是26個英文字母之一
    ，本身不具獨創性，況其亦代表勝利之符號，為一般人所喜
    用，已有淡化趨勢。甚者，「Ｖ」圖形之商標於同類中併存
    者比比皆是，而「VELENTINO」字樣於各類中同時併存者亦
    不乏其例，其皆非屬獨創性之文字，而為消費市場上所習見
    ，則消費者對其來源之識別區辨能力已相對提高，自不致產
    生相同商品來源或出處之聯想而發生混淆誤認之虞。為此，
    訴請撤銷訴願決定及原處分等語。
三、被上訴人則以：相較系爭商標與據以核駁商標，前者之外文
    為「GIANNI VALENTINO」與後者之「VALENTINO GARAVANI」
    ，乍看之下，印象予人極相彷彿，且兩者之圖形復均為缺口
    圓框內置「V」圖形，文字與圖形之結構整體觀之予人極相
    彷彿之印象，應構成近似。又商標圖樣上之「GIANNI
    VALENTINO」與註冊第429221號「VALENTINO」商標，均有相
    同之「VALENTINO」，有使人產生為系列商標之印象，以具
    有普通知識經驗之消費者，於購買時施以普通之注意，可能
    會有所混淆而誤認二商品來自同一來源，應屬構成近似之商
    標。另系爭商標所指定使用之「紙傘、陽傘、露營傘、手杖
    」與據以核駁之註冊第230396號「VALENTINO GARAVANI AND
    V LOGO」商標所指定使用之「傘、陽傘、海灘傘、手杖」二
    者商品，實具有相同或相近之功能，依一般社會通念及市場
    交易情形，易使一般商品消費者誤認其為來自相同或雖不相
    同但有關聯之來源。所指定使用之商品間應屬存在相當高程
    度之類似關係。綜上所述，衡酌系爭商標與據以核駁商標圖
    樣近似、指定商品類似之程度等因素，相關消費者極有可能
    誤認二商標之商品為同一來源之系列商品，或誤認其來自有
    關聯之來源，而產生混淆誤認情事，自有商標法第23條第1
    項第13款規定之適用等語，資為抗辯。
四、原審斟酌全辯論意旨及調查證據之結果，以：系爭商標圖樣
    與據以核駁之註冊第230396號「VALENTINO GARAVANI and V
    Logo」商標圖樣相較，非僅「V」形圖相彷，或僅外文「
    VELENTINO」相同而已，實際上係兩商標之「V」形圖及外文
    「VELENTINO」均相彷彿，甚至各自之另一外文「GIANNI 」
    與「GARAVANI」，乍看之下亦極相彷彿，如此之相似程度，
    自難謂無使相關消費者產生混淆誤認之虞。又系爭商標既與
    據以核駁之註冊第230396號「VALENTINO GARAVANI and V
    Logo」商標圖樣構成近似，且指定使用於同一或類似之商品
    ，有致相關消費者混淆誤認之虞，依商標法第23條第1項第1
    3款規定，已不得註冊；則系爭商標與據以核駁之註冊第429
    221號「VALENTINO」商標，是否構成近似，使相關消費者產
    生混淆誤認之虞，已無庸再予審究。從而，原處分於法並無
    違誤，訴願決定予以維持，亦無不合，而為駁回上訴人在原
    審之訴之判決。
五、上訴人上訴意旨復以：（一）「VELENTINO」字樣於各類中
    同時併存者亦不乏其例，其皆非屬獨創性之文字，而為消費
    市場上所習見，而「Ｖ」僅是26個英文字母之一，本身不具
    獨創性，其亦代表勝利之符號，為一般人所喜用，已有淡化
    趨勢。又系爭商標與據以核駁之商標，僅同時採用
    VALENTINO，以及V圖形，但其設計旨趣有別，並有其他可資
    區別之部分，並無使消費者誤認商品來源貨主體。另系爭商
    標為「GV」之組合，據以核駁商標係單一「V」字加上方形
    外框所構成，其給予消費者之視覺感受具相當之差異；另從
    英文字、讀音、商標排列、圖形涵意等相較，系爭商標與據
    以核駁商標皆不相近，亦無令消費者混淆之虞，自無商標法
    第23條第1項第13款之適用，是原判決認系爭商標有上開條
    文之適用，顯有判決不適用法規或適用不當之違誤。（二）
    本件並無任何證據證明，消費者就系爭商標與據以核駁之商
    標會產生兩者間有關係企業、授權關係、加盟關係或其他類
    似關係之誤認，況就市場實際情形觀之，亦未見有使用「
    VALENTINO」為商標英文字之一部分之企業真實存在有關係
    企業、授權關係、加盟關係之實例，是原判決認為系爭商標
    與註冊第230396號之商標兩者間構成近似，卻未詳細說明何
    以二者構成近似，故原判決有判決不備理由之當然違法。（
    三）上訴人於原審曾主張，系爭商標之讀音，英文字母字數
    、英文字母大小寫、英文字與圖形之排列方式，均與據以核
    駁商標不同，二者間不構成近似；另於日本、新加坡、美國
    等國家，均有「VALENTINO」之商標與「valentino」、「
    VALENTION GARVAVANI and V LOGO」併存之事實，足證只要
    含有與其他可資區別文字之商標，不因含有「VALENTINO」
    即與本件據以核駁商標構成近似。然原審對於上訴人上開主
    張，均未採納，且未記載不予採納之理由，是原判決有判決
    不備理由之違法云云。
六、本院按：「商標有下列情形之一者，不得註冊：十三、相同
    或近似於他人同一或類似商品或服務之註冊商標或申請在先
    之商標，有致相關消費者混淆誤認之虞者。」本件處分時商
    標法第23條第1項第13款前段定有明文。而商標近似之態樣
    ，包含有外觀近似、觀念近似及讀音近似等，而是否構成近
    似，應以商標圖樣整體為觀察，且係以一般消費者施以普通
    注意程度為準，即具有普通知識經驗之消費者，於購買時施
    以普通之注意，是否會有所混淆而誤認二商品或服務係同一
    來源或來源間有所關聯，以判定之。經查：（1）本件原審
    判決已依調查證據之辯論結果，詳述系爭商標與據以核駁之
    註冊第230396號「VALENTINO GA RAVANI and V Logo」商標
    ，其外文部分均有相同之「VALENTINO」及外觀近似之「
    GIANNI」與「GARAVANI」，且二者之圖形復均為缺口圓框內
    置「V」圖形，文字與圖形之結構整體觀之予人極相彷彿之
    印象，構成近似；復均指定使用於同一或類似之書包、皮夾
    、旅行袋等商品；致相關消費者極可能誤認二商標之商品為
    同一來源之系列商品，或誤認二商標之使用人間存在關係企
    業、授權關係、加盟關係或其他類似關係，而產生混淆誤認
    之虞之得心證理由；至「VALENTINO」之外文，縱如上訴人
    主張係屬弱勢商標，然本件原審判決係就系爭商標與上述據
    以核駁之註冊第230396號商標之文字與圖形之結構整體觀之
    ，認構成近似，而非單以「VALENTINO」之文字作為判斷是
    否近似之基準。另系爭商標之圖形，上訴人雖主張其有特有
    之意涵，然自其外形觀之，一般消費者不僅難以辨別其有上
    訴人所稱之特殊意涵即「GV」之組合，且寓目所視對該二者
    圖形外觀之差異，亦難以辨別；故原審判決認其等構成近似
    ，自與經驗法則及論理法則無違，上訴意旨以其有適用法規
    不當之違法云云，並無可採。（2）又商標是否近似及是否
    使用於相同或類似之商品或服務，係判斷是否有混淆誤認之
    虞之必要因素，至是否有實際混淆誤認情事或相關消費者對
    商標熟悉之程度，則僅為判斷是否有混淆誤認之虞之輔助因
    素。本件原審判決係以系爭商標與上述據以核駁之註冊第23
    0396號商標之極相彷彿之相似程度暨指定使用於同一或類似
    商品之情形，而認有致相關消費者混淆誤認之虞，故雖原審
    並未就本件是否有「實際混淆誤認情事」之輔助因素予以認
    定，亦難因此而謂原審判決之論斷有適用法規不當或理由不
    備之違法。另相關消費者對各該商標之熟悉程度，於各國情
    形不儘相同，故於不同國家，因對此輔助因素所存在客觀情
    況之不同考量，就是否有混淆誤認之虞，自會產生不同之認
    定結果；故上訴意旨執系爭商標在他國註冊之情形為指摘部
    分，雖原審判決疏未論究，亦因與判決結論無影響，故原審
    判決仍應予維持。此外之上訴意旨，無非係依憑其個人主觀
    之法律見解，對原審證據取捨及認定事實之職權行使，指摘
    原審判決違法，並無可採。
七、綜上所述，原審判決將訴願決定及原處分均予維持，而駁回
    上訴人在原審之訴，核與應適用之法規尚無違背；上訴論旨
    ，指摘原審判決違法，求為廢棄，為無理由，應予駁回。
據上論結，本件上訴為無理由，依行政訴訟法第255條第1項、第
98條第3項前段，判決如主文。
中　　華　　民　　國　　96　　年　　5　　 月　　24　　日
                  第一庭審判長法  官　高　啟　燦
                              法  官  黃　璽　君
                              法  官　廖　宏　明
                              法  官　楊　惠　欽
                              法  官　林　樹　埔
以  上  正  本  證  明  與  原  本  無  異
中　　華　　民　　國　　96　　年　　5　　 月　　24　　日
　　　　　　　　　　　　　　　書記官　張　雅　琴
